【裁判字號】    98,簡上,388
【裁判日期】    980708
【裁判案由】    詐欺
【裁判全文】
臺灣板橋地方法院刑事判決             98年度簡上字第388號
上  訴  人
即  被  告  丁○○
上列上訴人因詐欺案件，不服本院刑事庭民國九十八年二月十八
日九十八年度簡字第八三六號第一審刑事簡易判決（聲請簡易判
決處刑案號：九十八年度偵緝字第一一二號），提起上訴，本院
管轄之第二審合議庭判決如下：
    主  文
上訴駁回。
丁○○緩刑貳年。丁○○並應依附表所示之給付方式向乙○○、
甲○○給付如附表所示之金額。
    事  實
一、本案經本院管轄第二審之合議庭審理結果，認原審以被告即
    上訴人丁○○犯刑法第三十條第一項前段、第三百三十九條
    第一項之幫助詐欺取財罪，判處有期徒刑三月，如易科罰金
    ，以新臺幣一千元折算一日，經核其認事用法及量刑均無違
    法或不當，應予維持，並引用原審刑事簡易判決書記載之事
    實、證據及理由（如附件）。
二、上訴人提起本件上訴意旨略以：上訴人願意認罪。賠償予被
    害人乙○○部分，會在九十八年九月十日還完。賠償予被害
    人甲○○部分，會在九十八年七月十日還完等語（參見本院
    卷第八四、八六頁反面）。經查，原審認事用法並無不當，
    上訴人提起本件上訴，自無理由，應予駁回。末查，上訴人
    前未曾因故意犯罪受有期徒刑以上刑之宣告，此有臺灣高等
    法院被告前案紀錄表一份在卷可參，於本件中因一時失察，
    致罹刑典，惟犯後於本院審理中終能坦承犯行，且願意賠償
    被害人乙○○、甲○○之損失，並已先行匯款賠償予被害人
    乙○○新臺幣（下同）三千元、被害人甲○○二千元，此有
    上訴人提出之華南商業銀行活期性存款存款憑條（收據）及
    郵政國內匯款執據各一紙在卷可參，而另二名被害人己○○
    、戊○○則不對上訴人求償一節，亦有本院辦理刑事案件電
    話記錄查詢表二紙在卷可憑（參見本院卷第六七、八一頁）
    ，足認其犯後態度良好、深具悔意，經此次科刑教訓後，應
    知警惕而無再犯之虞，本院認為前開對其宣告之刑，以暫不
    執行為適當，爰依刑法第七十四條第一項第一款之規定，併
    予宣告緩刑二年，以啟自新。次按緩刑宣告，得斟酌情形，
    命犯罪行為人向被害人支付相當數額之財產或非財產上之損
    害賠償，刑法第七十四條第二項第三款定有明文，查本件上
    訴人尚餘二萬四千零九十九元尚未賠償予被害人乙○○、尚
    餘五千一百二十三元尚未賠償予被害人甲○○，而上訴人同
    意賠償被害人乙○○、甲○○之剩餘損失，本院斟酌上開各
    項情狀後，認於上訴人緩刑期間課予前開負擔，乃為適當，
    爰併予宣告之。
據上論斷，應依刑事訴訟法第四百五十五條之一第一項、第三項
、第三百六十八條、第三百七十三條，刑法第七十四條第一項第
一款、第二項第三款，判決如主文。
本案經檢察官蘇振文到庭執行職務。
中    華    民    國    98    年    7     月    8     日
                  刑事第五庭    審判長法  官  胡堅勤
                                      法  官  盧軍傑
                                      法  官  林家賢
不得上訴。
                                      書記官  林政良
中    華    民    國    98    年    7     月    8     日
┌───────────────────────────────────────┐
│附表：                                                                        │
├─────┬─────────┬───────────────────────┤
│給付對象  │給付金額（新臺幣）│給付方式                                      │
├─────┼─────────┼───────────────────────┤
│乙○○    │ 24,099元         │於98年9月10日前給付24,099元                   │
│          │                  │（匯款銀行代號008，帳號：000000000000）       │
├─────┼─────────┼───────────────────────┤
│甲○○    │  5,123元         │於98年7月10日給付5,123元                      │
│          │                  │（匯款郵局代號700，帳號：0000000-0000000）    │
└─────┴─────────┴───────────────────────┘
附錄本判決論罪科刑法條：
刑法第三百三十九條第一項：
意圖為自己或第三人不法之所有，以詐術使人將本人或第三人之
物交付者，處五年以下有期徒刑、拘役或科或併科一千元以下罰
金。
附件：
臺灣板橋地方法院刑事簡易判決           98年度簡字第836號
聲  請  人  臺灣板橋地方法院檢察署檢察官
被      告  丁○○  男  30歲（民國○○年○月○○日生）
                    身分證統一編號：Ｚ000000000號
                    住臺北縣新莊市○○路492號10樓
                    居臺北縣八里鄉○○路○段198號19樓之6
上列被告因詐欺案件，經檢察官聲請以簡易判決處刑（98年度偵
緝字第112 號），本院判決如下：
    主      文
丁○○幫助意圖為自己不法之所有，以詐術使人將本人之物交付
，處有期徒刑月，如易科罰金，以新臺幣壹仟元折算壹日。
    事實及理由
一、本件犯罪事實、證據，除證據部分應補充：「被告固坦承其
    確有將上開帳戶之金融卡及密碼交付與姓名年籍不詳之男子
    ，但辯稱: 伊是看報紙的廣告，應徵司機，對方說也可以做
    特種行業載應召小姐的司機，小姐交錢給司機後，司機再將
    錢存到自己帳戶，公司直接提款，這樣就不用每天送錢回公
    司，伊就將系爭帳戶提款卡、密碼交給對方云云。查：金融
    存款帳戶事關個人財產權益之保障，其專有性甚高，一般人
    均有妥為保管及防止他人任意使用之認識，縱在特殊情況下
    偶有將金融卡、密碼交付他人之需，亦必深入了解其用途後
    再行提供使用，而利用他人帳戶從事詐欺之方式，早為傳播
    媒體廣為報導，衡諸被告乃具有相當之智識程度與社會經驗
    之成年人，應可預見將金融卡及密碼交付陌生之人，有幫助
    犯罪集團為詐欺之可能，竟仍不顧而為之，其有幫助詐欺之
    未必故意，至為灼然。本件事證明確，其犯行堪以認定」外
    ，餘均引用如附件檢察官聲請簡易決處刑書之記載。
二、按刑法上之幫助犯，係對於犯罪與正犯有共同之認識，而以
    幫助之意思，對於正犯資以助力，而未參與實施犯罪之行為
    者而言（最高法院88年度臺上字第1270號判決要旨參照）。
    是以，如未參與實施犯罪構成要件之行為，且係出於幫助之
    意思提供助力，即屬幫助犯，而非共同正犯。查被告將其所
    有上開帳戶之存摺、提款卡及密碼等資料，提供予真實姓名
    年籍不詳之詐騙集團成員用以詐騙被害人匯入金錢，係基於
    幫助該成員用以詐騙他人財物之犯意，而未參與詐欺取財犯
    行之構成要件行為。從而，上開詐欺集團成員施以詐術，使
    被害人乙○○、己○○、甲○○、戊○○陷於錯誤而為匯款
    ，係犯刑法第339 條第1 項之詐欺取財罪。核被告所為，係
    犯刑法第30條第1 項前段、第339 條第1 項之幫助詐欺取財
    罪。再被告1 次交付其開立上開帳戶資料之幫助行為，同時
    幫助詐欺集團成員先後4 次向上揭被害人詐取財物，係想像
    競合犯，應從一幫助詐欺取財罪處斷。又被告基於幫助之犯
    意而為非屬詐欺取財犯行之構成要件行為，為幫助犯，爰依
    刑法第30條第2 項之規定，按正犯之刑減輕之。爰審酌被告
    之素行，其提供帳戶資料供他人詐欺取財，助長詐騙財產犯
    罪之風氣，增加被害人尋求救濟之困難，並擾亂金融交易往
    來秩序，危害社會正常交易安全，兼衡其犯罪之動機、目的
    、手段、被害人被詐騙之金額，暨犯後否認犯行之態度等一
    切情狀，量處如主文所示之刑，並諭知易科罰金之折算標準
    。
三、依刑事訴訟法第449 條第1 項前段、第3 項、第454 條第2
    項，刑法第339 條第1 項、第30條、第55條、第41條第1 項
    前段，刑法施行法第1 條之1 ，逕以簡易判決處刑如主文。
四、如不服本判決，應於判決送達後10日內，向本院提出上訴狀
    ，上訴於本院第2 審合議庭。
中    華    民    國    98  年      2     月    18    日
                  刑事第二十二庭  法  官  古秋菊
上列正本證明與原本無異。
                                  書記官  王元佑
中    華    民    國    98    年    2     月    18    日
臺灣板橋地方法院檢察署檢察官聲請簡易判決處刑書
                                     98年度偵緝字第112號
    被  告  丁○○  男  30歲（民國○○年○月○○日生）
                    住  臺北縣新莊市○○路492號10樓
                    居  臺北縣八里鄉○○路○段198號19樓之
                        6
                    國民身分證統一編號：Ｚ000000000號
上列被告因詐欺案件，業經偵查終結，認為宜聲請以簡易判決處
刑，茲將犯罪事實及證據並所犯法條分敘如下：
          犯罪事實
一、丁○○明知詐騙集團等不法份子經常利用他人存款帳戶、提
    款卡、密碼轉帳等方式，獲取不法利益並逃避執法人員之追
    查，且依其社會經驗，應有相當之智識程度可預見其提供帳
    戶之存摺、金融卡及密碼供他人使用，將幫助他人從事詐欺
    取財之犯行，竟不違反其本意，而基於幫助詐欺取財之犯意
    ，於民國97年6、7月間，在臺北縣三重市○○街附近之便利
    商店，將其所申請開立臺灣郵政股份有限公司新莊郵局（下
    稱新莊郵局）之帳號00000000000000號帳戶之存摺、密碼及
    提款卡等物品，以不詳代價，提供予某年籍不詳之男子及其
    所屬之詐欺集團成員使用，幫助該人及其所屬之詐欺集團成
    員從事詐欺取財之犯行。而該人及其所屬之詐欺集團成員取
    得上開帳戶後，基於詐欺取財之犯意，為下列行為：(一)於97
    年7 月9 日19時47分許，撥打電話予乙○○詐稱：其係雅虎
    奇摩購物的賣家，因乙○○上網購物匯款時，誤設定為分期
    付款云云，使乙○○陷於錯誤，而分別於同日20時27分許、
    同日20時29分許，至郵局自動櫃員機，依照該詐騙集團成員
    之指示，而分別匯出新臺幣（下同）1111元、2 萬5988元至
    丁○○前開新莊郵局之帳戶內；(二)於同日某時，撥打電話予
    己○○並詐稱：其係拍賣網站員工，因己○○之付款轉帳未
    成功，應依指示操作云云，使己○○陷於錯誤，而於同日20
    時47分許，至郵局自動櫃員機，依照該詐騙集團成員之指示
    ，而匯出2548元至丁○○前開郵局銀行之帳戶內；(三)於同日
    20時54分許，撥打電話予甲○○詐稱：甲○○日前所為之網
    路購物，發生分期付款錯誤之情形云云，使甲○○陷於錯誤
    ，而於同日21時44分許，至郵局自動櫃員機，依照該詐騙集
    團成員之指示，而匯出7123元至丁○○前開郵局銀行之帳戶
    內；(四)於同日某時，撥打電話予戊○○並詐稱：其係統一
    ICASH 員工，因戊○○申請會員，可設定分期付款，每月消
    費可自動扣款云云，使戊○○陷於錯誤，而於同日21時55分
    許，至合作金庫銀行自動櫃員機，依照該詐騙集團成員之指
    示，而匯出7123元至丁○○前開郵局銀行之帳戶內。嗣乙○○、己○○、甲○○、戊○○察覺遭人詐騙後，始報警循線
    查悉上情。
二、案經臺北縣政府警察局新莊分局報告偵辦。
        證據並所犯法條
一、證據清單：
    1.被告丁○○於偵查中之自白。
    2.告訴人己○○、被害人乙○○、甲○○、戊○○於警詢時
      之指述。
    3.被告之新莊郵局開戶資料、上揭帳戶客戶歷史交易清單各
      1份、告訴人己○○之轉帳執據1紙及被害人乙○○、甲○○、戊○○轉帳執據共計4紙等資料。
二、核被告所為，係犯刑法第30條第1 項前段、第339 條第1 項
    之幫助詐欺罪嫌。又被告以一提供帳戶之行為，使得詐欺集
    團分別詐騙告訴人己○○、被害人乙○○、甲○○、戊○○
    四人之財物，而幫助正犯遂行上開四個相同罪名，為同種想
    像競合犯，請依刑法第55條規定論以一幫助詐欺罪嫌。再被
    告為從犯，請依同法第30條第2項之規定，減輕其刑。報告
    意旨原認被告另涉洗錢防制法罪嫌，容有誤會，特此敘明。
三、依刑事訴訟法第451 條第1 項聲請簡易判決處刑。
    此    致
臺灣板橋地方法院
中    華    民    國    98    年    1     月    14    日
                              檢察官  丙  ○  ○
本件正本證明與原本無異
中    華    民    國    98    年    1     月    31    日
                              書記官


司法院資訊處製作；財團法人民間司法改革基金會備份。
